【裁判字號】    90,上訴,901
【裁判日期】    900809
【裁判案由】    偽造文書
【裁判全文】
臺灣高等法院臺南分院刑事判決          九十年度上訴字第九一號  Ａ
      上  訴  人
      即  被  告  乙  ○  ○
右上訴人因偽造文書案件，不服臺灣臺南地方法院八十九年度訴字第九五五號中華民
國九十年五月二日第一審判決（起訴案號：臺灣臺南地方法院檢察署八十九年度偵字
第六一號），提起上訴，本院判決如左：
      主      文
上訴駁回。
乙○○緩刑肆年。
      事      實
一、乙○○與甲○○兩人原係好友關係，而甲○○因買賣股票之用，自民國（下同）
    八十二年間起，將其所有「甲○○」之印章一枚寄放在乙○○處，由乙○○代為
    買賣股票。嗣乙○○因需資金週轉，於八十五年十一月十九日，與第一商業銀行
    股份有限公司南台南分行（下稱一銀南台南分行）訂定新台幣（下同）五百萬元
    之借貸契約，經甲○○同意，擔任借貸該契約之連帶保證人，並以原寄放於乙○
    ○處之印章，作為該銀行印鑑卡留存之印鑑。因該借貸契約約定以每一年為期，
    期滿須更換契約，詎該借貸契約於一年之期間屆滿後，乙○○竟基於偽造文書之
    概括犯意，未徵得甲○○之許可下，擅自將甲○○寄放在其處所之上開印鑑，先
    於八十六年十一月二十一日辦理重新借款，再於八十七年十一月二十五日辦理借
    款展延，分別在與一銀南台南分行簽訂之借據及借款延展約定書之連帶保證人欄
    處，偽造「甲○○」之署押並盜用甲○○之印章，持之交付予承辦該借貸案之不
    知情行員林金東，以作為繼續借款及展延借款之用，足以生損害於甲○○。嗣於
    八十八年十一月底，因乙○○無法依約還款，一銀南台南分行對連帶保證人甲○
    ○公司及住所查封後，甲○○始知悉上情。
二、案經甲○○訴由台灣台南地方法院檢察署檢察官偵查起訴。
      理      由
一、訊據上訴人即被告乙○○對於八十六年十一月二十一日及八十七年十一月二十五
    日在一銀南台南分行簽訂之「借據」及「借款延展約定書」之連帶保證人欄上蓋
    用「甲○○」之印章及簽署其姓名一節，固不否認，惟辯稱：八十五年十一月十
    九日告訴人甲○○與伊一起去一銀南台南分行辦理借款保證手續時，銀行有向伊
    說每一年都要換單，當時告訴人也在場並同意伊使用該印章，伊是按照銀行的規
    定辦理借款及展期，並無偽造文書之犯意等語。
二、惟上開事實，業據告訴人於檢察官偵查中及原審審理時指訴明確，並有上開借據
    及借款延展約定書影本各一紙在卷足稽（附於偵字第二０八五號卷第四十一頁、
    第四十二頁）。被告雖以伊是按照銀行的規定辦理借款及展期，而證人林金東於
    原審審理時亦附合其說，證稱：八十六年被告辦理借款時，伊有通知被告帶印章
    來辦理借款手續，所以當時被告來時，就只帶這顆印章來，伊在申請書及借據蓋
    上印鑑，就把印章還給他，因依財政部規定，只要核對契約書上的印鑑和印鑑卡
    上的印鑑相符，就可辦理，故未告訴被告帶告訴人到場辦理對保。惟查：
  (一)證人林金東於偵查中結證供稱：是伊拿空白之申請書及借據給乙○○填寫後，再
    由乙○○拿回給他辦理等語（偵續字第六一號卷第六十頁），與上開原審審理所
    供不同，惟按案重初供，實因初供之時，記憶清淅，串證不易，故證人林金東於
    偵查及原審審理所供不符，應以偵查之初供為可採。退言之，縱令證人林金東原
    審所供屬實，惟被告既未徵得告訴人之同意，擅自將甲○○寄放在其處所之上開
    印鑑，持以辦理重新借款及辦理借款展延借款，並偽造「甲○○」之署押在上開
    文件之連帶保證人欄處，顯已逾越授權範圍，亦不能免其刑責。
  (二)又縱令八十五年十一月十九日，告訴人前往一銀南台南分行辦理保證手續時，該
    銀行行員曾告知一年屆期後如未清償，需再辦理延長借款期限（即俗稱換單），
    或該借款約定書上有相類之記載，亦僅能認定被告知道借款屆期未清償，需辦理
    延長借款期限之手續，尚難遽以推論告訴人當時已同意一年後之借款及展延借款
    ，此外被告既無法提出足以證明告訴人同意延展借款期限之積極證據，以供查核
    ，是其空口辯稱：告訴人同意其以該印鑑及代簽告訴人署押辦理借款展期云云，
    不足採信。
  (三)至於證人即經辦本件借款展期之一銀南台南分行副理陳豐貴、行員林金東、顏秀
    貞雖到庭具結證稱：依照財政部的規定及授信約定書之約定，延展借款只要核對
    借款展期約定書上的印鑑和之前所留印鑑卡上的印鑑相符合，就可以辦理，不必
    保證人親自到銀行辦理等情，其等上開證詞，僅能證明一般借款延期，縱保證人
    未親自到銀行對保，如核對借款展期約定書上的印鑑和其之前所留印鑑卡上的印
    鑑相符合，也可發生同意借款展期之效力，但該借款延期仍須保證人同意，尚無
    疑問。
  (四)綜上所述，被告所辯無非事後卸責之詞，難以採信。又被告未經告訴人授權即蓋
    用告訴人之印章及偽簽署押於該「借據」及「借款延展約定書」上，自足以生損
    害於告訴人甚明。本件事證已甚明確，被告犯行堪以認定。
三、核被告所為，係犯刑法二百十六條、第二百十條之行使偽造私文書罪。被告偽造
    私文書之低度行為為行使之高度行為所吸收，其偽造署押及盜用印文之行為為偽
    造私文書之階段行為，均不另論。被告二次偽造文書之犯行，時間雖長達一年，
    但係為同一筆借款，其犯罪構成要件相同，顯係基於概括犯意反覆為之，為連續
    犯，應依刑法第五十六條規定，以一罪論，並加重其刑。公訴人認被告前後兩次
    偽造文書之行為，期間長達一年，應無概括之犯意可言，尚有未洽。另告訴人於
    原審審理時具狀以承辦本件借款展期之一銀南台南分行行員林金東與被告乙○○
    所犯偽造文書罪，有共犯關係，而請求追加林金東為被告。因依法不合，業經原
    審駁回，本院不再贅述。偽造之一銀南台南分行八十六年十一月二十一日「借據
    」及八十七年十一月二十五日「借款延展約定書」上「甲○○」之署押各一枚，
    均依刑法第二百十九條宣告沒收之。
四、原審審理結果，認被告罪證明確，適用刑法第五十六條、第二百十六條、第二百
    十條、第二百十九條並審酌被告犯罪之動機、目的、手段、所生危害及犯後態度
    等一切情狀，量處有期徒刑捌月，並將偽造之一銀南台南分行八十六年十一月二
    十一日「借據」及八十七年十一月二十五日「借款延展約定書」上「甲○○」之
    署押各一枚，依法宣告沒收，認事用法俱無不合，量刑亦稱妥適，被告上訴意旨
    否認犯罪，空言指摘原判決不當，並無可取，為無理由，應予駁回。查被告雖於
    七十五年間曾犯商標法經判處有期徒刑六月，惟已於七十六年執行完畢，有卷內
    前科表可查，此次因不諳銀行作業程序，而蹈法網，犯罪後坦白承認，深具悔悟
    ，並與被害人達成和解，有和解書附卷可按，亦經此偵序教訓，應知警惕諒無再
    犯之虞，本院認所宣告之刑，以暫不執行為適當，併諭知緩刑肆年，以勵自新。
據上論斷，應依刑事訴訟法第三百六十八條、刑法第七十四條第二款，判決如主文。
本案經檢察官吳忠賢到庭執行職務。
中    華    民    國      九十      年      八      月        九        日
                                  臺灣高等法院臺南分院刑事第六庭
                                      審判長法官  楊    明    章
                                            法官  徐    宏    志
                                            法官  戴    勝    利
右正本證明與原本無異。
如不服本判決，應於判決送達後十日內向本院提出上訴狀，其未敘述理由者並應於提
出上訴狀後十日內向本院補提理由書（應附繕本)。
                                      法院書記官  吳    銘    添
中    華    民    國      九十      年      八      月        十        日
附錄：本判決論罪科刑法條：
刑法第二百十條：偽造、變造私文書，足以生損害於公眾或他人者，處五年以下有期
                徒刑。
刑法第二百十六條：行使第二百十條至第二百十五條之文書者，依偽造、變造文書或
                  登載不實事項或使登載不實事項之規定處斷。


司法院資訊處製作；財團法人民間司法改革基金會備份。
